【裁判字號】    88,訴,210
【裁判日期】    890522
【裁判案由】    侵權行為損害賠償
【裁判全文】
臺灣高等法院民事判決              八十八年度訴字第二一○號
    原    告  乙○○
    被    告  甲○○
                      （現在桃園監獄服刑中）
右當事人間損害賠償事件，本院判決如左︰
    主    文
被告應給付原告新臺幣壹佰零萬元。
原告其餘之訴駁回。
訴訟費用由被告負擔二分之一，餘由原告負擔。
    事    實
甲、原告方面：
  一、聲明：被告應給付原告新臺幣（下同）二百萬元。
  二、陳述：
    (一)兩造原係男女朋友關係，被告於民國八十七年四月十五日下午三時七分許，酒
      後至原告上班地點臺北縣三峽鎮○○街六號桃花園茶藝館，因原告拒絕與其外
      出，被告竟基於殺人之故意，持其所有之生魚片尖刀一把，猛刺原告背部、腹
      部、及腿部等處共十二刀，並稱：「要讓妳死」等語，致原告因此受有腹部鈍
      器傷合併大腸穿孔、左右大腿及後背多處刀傷（傷及股動脈）等傷害，經送長
      庚紀念醫院急救，進行右側半結腸切除、腸道縫合及創傷修補手術，始倖免於
      死。
    (二)原告受傷後住院治療，計支付醫藥費十萬元，精神、肉體亦因此所受痛苦甚大
      ，故請求精神慰藉金一百九十萬元，合計二百萬元。
  三、證據：提出醫療費用收據四件為證。
乙、被告方面：
  一、聲明：原告之訴駁回。
  二、陳述：被告任職廚師，平均一個月所得三、四萬元，惟須扶養小孩、配偶及雙
      親，故僅能賠償三十萬元。
丙、本院依職權調閱臺灣高等法院八十八年度上訴字第一一六０號刑事殺人未遂案全
    卷、向財政部北區國稅局臺北縣分局函查被告甲○○於八十七年與八十八年間之
    財產情形。
    理    由
一、本件原告主張被告於民國八十七年四月十五日下午三時七分許，在臺北縣三峽鎮
    ○○街六號桃花園茶藝館，酒後竟因細故即施以拳打腳踢，並基於殺人之故意，
    持生魚片尖刀，猛刺原告背部、腹部、及腿部等處共十二刀，並稱：「要讓妳死
    」等語，致原告因此受有腹部鈍器傷合併大腸穿孔、左右大腿及後背多處刀傷（
    傷及股動脈）等傷害，經送長庚紀念醫院急救，進行右側半結腸切除、腸道縫合
    及創傷修補手術，始倖免於死等情，為被告所不爭執，並有長庚紀念醫院八十七
    年四月十五日病危通知單一紙、及同年四月二十八日、五月二日出具之甲種診斷
    證明書二紙附卷可稽（見臺灣板橋地方法院檢察署八十七年偵字一一一五三號卷
    第八頁至第十頁），被告因此所涉殺人未遂刑責部分，亦經判處有期徒刑五年四
    月確定在案，有本院八十八年度上訴字第一一六０號刑事判決足據，原告之主張
    堪信為真。
二、被告不法侵害原告之身體，既經認定，爰審酌原告所得請求被告賠償之金額，分
    述如左：
  (一)關於請求醫藥費十萬元部分：原告主張因遭被告毆打並持刀砍傷而支出醫療費十
    萬元，業據其提出醫療費收據四紙附本院卷為證，且為被告所不爭執，扣除原告
    自承已受償七萬元（見本院八十九年三月三日準備程序筆錄），故被告應給付原
    告醫療費應為三萬元應予准許，超過部分自非有理，不應准許。
  (二)關於請求精神慰藉金一百九十萬元部分；原告因遭被告毆打並持刀砍殺十二刀，
    致受有腹部鈍器傷合併大腸穿孔、左右大腿及後背多處刀傷等傷害，經送醫急救
    始倖免於死，已如上述，又原告至該院急診時，大腿及臀部多處撕裂傷，腹部雖
    無傷口，但有嚴重壓痛，經剖腹手術發現盲腸處有二個二×一×一公分之穿孔合
    併腹膜炎，其中大腿及臀部傷口屬刀傷造成，腹部腸穿孔屬鈍傷所致，依當時情
    形，腹膜炎或刀傷（傷及股動脈）如無及時適當之醫療，皆有致命之可能，復有
    該院八十七年十二月三十一日（）長庚院法字第０八０六號函一紙附卷可參（
    見臺灣板橋地方法院八十七年度訴字第二一九七號刑事卷第十九頁），原告身心
    顯已遭受極大痛苦。又原告乃高中畢業，受傷前在餐廳擔任服務生，月薪二萬多
    元，被告則為國中肄業，職業廚師，平時月所得三、四萬元，生意好時一日收入
    二、三千元，是斟酌兩造之身分、地位、經濟狀況及原告所受之痛苦，認原告請
    求賠償非財產之損害賠償在一百萬元之範圍內為正當，應予准許，逾此範圍之請
    求則非有理，不應准許。
三、從而，原告基於侵權行為之法則，請求被告給付一百零三萬元（其計算方式為：
    1,000,000＋3,0000＝1,030,000），應予准許；超過上開部分之請求，即屬無據
    ，應予駁回。
四、據上論結：本件原告之訴，為一部有理由，一部無理由，依民事訴訟法第七十九
    條但書，判決如主文。
中      華      民      國    八十九    年      五      月    二十二    日
                              臺灣高等法院民事第七庭
                                  審判長法  官  張  耀  彩
                                        法  官  侯  東  昇
                                        法  官  陳  玉  完
右正本係照原本作成。
被告如不服本判決，應於收受送達後二十日內向本院提出上訴書狀，其未表明上訴理
由者，應於提出上訴後二十日內向本院補提理由書狀（均須按他造當事人之人數附繕
本）上訴時應提出委任律師或具有律師資格之人之委任狀；委任有律師資格者，另應
附具律師及格證書及釋明委任人與受任人有民事訴訟法第四百六十六條之一第一項但
書或第二項（詳附註）所定關係之釋明文書影本。
中      華      民      國    八十九    年      五      月    二十四    日
                                        書記官  徐  惠  莉
附註：
民事訴訟法第四百六十六條之一（第一項、第二項）：
對於第二審判決上訴，上訴人應委任律師為訴訟代理人。但上訴人或其法定代理人具
有律師資格者，不在此限。
上訴人之配偶、三親等內之血親、二親等內之姻親，或上訴人為法人、中央或地方機
關時，其所屬專任人員具有律師資格並經法院認為適當者，亦得為第三審訴訟代理人
。


司法院資訊處製作；財團法人民間司法改革基金會備份。
